【裁判字號】    99,交聲,437
【裁判日期】    990430
【裁判案由】    違反道路交通管理處罰條例聲明異議
【裁判全文】
臺灣士林地方法院交通事件裁定     99年度交聲字第437號
原處分機關  臺北市交通事件裁決所
異議人即
受處分人    甲○○
上列受處分人因違反道路交通管理處罰條例案件，對於臺北市交
通事件裁決所於中華民國99年3 月17日所為之北市裁罰字第裁22
-AEY381495號裁決，聲明異議，本院裁定如下：
    主  文
異議駁回。
    理  由
一、按汽車駕駛人拒絕接受酒精濃度測試之檢定者，處新臺幣（
    下同）6萬元罰鍰，並當場移置保管其車輛及吊銷其駕駛執
    照；又汽車駕駛人曾依道路交通管理處罰條例第35條第4 項
    前段之規定吊銷駕駛執照者，三年內不得考領駕駛執照，道
    路交通管理處罰條例第35條第4 項及第67條第2 項定有明文
    。次按，行為人有違反道路交通管理處罰條例之情形，經警
    當場舉發者，應填記駕駛人或行為人姓名、性別、出生年月
    日、地址、身分證統一編號及車主姓名、地址、車牌號碼、
    車輛種類；被查獲之駕駛人或行為人為受處分人時，應於填
    記通知單後將通知聯交付該駕駛人或行為人簽名或蓋章收受
    之；拒絕簽章者，仍應將通知聯交付該駕駛人或行為人收受
    ，並記明其事由及交付之時間；拒絕收受者，應告知其應到
    案時間及處所，並記明事由與告知事項，視為已收受，違反
    道路交通管理事件統一裁罰基準及處理細則第11條第1 項第
    1 款定有明文。是汽車駕駛人如拒絕接受酒精濃度測試之檢
    定而為警舉發，於舉發通知單上所載之應到案日期前到案聽
    候裁決，經處罰機關調查後仍認定其有上開違規行為者，依
    違反道路交通管理事件統一裁罰基準及處理細則第44條第1
    項及違反道路交通管理事件統一裁罰基準表（以下稱基準表
    ）之規定，應對該行為人處以六萬元之罰鍰，並吊銷其駕駛
    執照，三年內不得考領駕駛執照。
二、本件受處分人即異議人甲○○於民國99年2 月4 日16時24分
    許，駕駛車號為800-DK號之營業用小客車，行至臺北市○○
    區○○街221 巷口，為警攔查而發覺其身上酒味濃厚，經警
    要求進行酒精濃度之檢測而遭受處分人消極不配合檢測，嗣
    由員警以受處分人有前揭違反道路交通管理處罰條例第35條
    第4 項規定之行為當場掣單舉發，嗣因受處分人拒絕簽收員
    警所開立之上開舉發違反道路交通管理事件通知單，由員警
    在舉發通知單上載明受處分人拒絕簽收之事由，並告知應到
    案時間，而依違反道路交通管理事件統一裁罰基準及處理細
    則第11條第1 項第1 款規定，視為受處分人已經收受該通知
    單，旋經受處分人於舉發通知單所載應到案日期（即99年2
    月19日）前向原處分機關提出申訴，案經原處分機關即臺北
    市交通事件裁決所函請舉發單位即臺北市政府警察局信義分
    局調查，因認受處分人確有前開違規行為，原處分機關乃以
    「拒絕接受酒精濃度測試之檢定」之違規事實，並依道路交
    通管理處罰條例第35條第4 項、第67條第2 項、違反道路交
    通管理事件統一裁罰基準及處理細則第44條第1 項及上揭基
    準表之規定，於99年3 月17日裁處受處分人罰鍰六萬元，並
    吊銷其駕駛執照，三年內不得考領駕駛執照等事實，此有臺
    北市政府警察局舉發違反道路交通管理事件通知單通知聯（
    北市警交字第AEY381495 號）、交通違規案件陳述書、臺北
    市政府警察局信義分局99年3 月3 日北市警信分交字第0993
    4263700 號函、臺北市交通事件裁決所違反道路交通管理事
    件之北市裁罰字第裁22-AEY381495號裁決書及上開裁決書之
    送達證書等影本在卷可稽。
三、訊據受處分人固不否認有於前開時間因酒後駕車而為警攔停
    施以酒精濃度之檢測等事實，惟矢口否認有何違反道路交通
    管理處罰條例規定之行為，辯稱：其曾配合吹氣3 次，然皆
    未檢測成功，並非故意不配合檢測云云。經查：受處分人於
    前揭時地因駕駛上開車輛而為警攔停並施以酒精濃度之檢測
    等事實，業經證人即舉發員警乙○○於本院調查中證述在卷
    ，並有其所提供之現場蒐證錄影光碟可資佐證；而呼氣酒精
    濃度測試器既係設計專用於對不特定對象測試呼氣所含酒精
    濃度之儀器，其設計上自係以簡易為原則，亦即受測者僅需
    依正常方式吹氣，即可輕易完成檢測，當不致要求受測者需
    配合施行高難度之動作始能致之，是倘非受測者故意以唇、
    舌抵住吹管或其他方式減少吹氣進入儀器，當不致發生無法
    完成測試之情事，觀諸本院於99年4 月30日調查中當庭勘驗
    前開錄影光碟之結果：「畫面開始為受處分人接聽電話，員
    警持水杯在旁等候，畫面顯示時間1 分15秒，員警持水杯請
    受處分人漱口，並於1 分54秒，交付受處分人簽署藍色單，
    經員警告知儀器顯示內容後，請受處分人吹氣，經受處分人
    吹氣二次不成功後，員警以呼吸管示範，畫面顯示時間3分
    30秒，受處分人接聽電話，持續至6 分15秒，員警再次示範
    吹氣方式，受處分人吹氣後仍無法測得，一共持續三次，接
    著員警又告知受處分人是因為氣不夠長而無法測得，而再次
    示範，並請受處分人再次測試，仍不成功，到12分43秒，員
    警向受處分人表示，如再無法測得，則以拒絕酒測處理，畫
    面顯示23分16秒，以呼吸管交由受處分人練習吹氣，並由員
    警以其吹氣量告知所吹氣體不夠長，14分11秒再次測試而不
    成功，14分53秒亦再次吹氣仍不成功，在受處分人在吹氣的
    過程中，曾經向員警表示，是否一直到吹氣有才行，17分43
    秒，受處分人再次接聽電話，18分52秒通話結束，19分25秒
    員警告知，再無法測得，將以拒絕酒測處理，受處分人再次
    吹氣，時間為20分53秒至20分59秒，儀器顯示結果，箭頭往
    後，並出現X ，受處分人再次吹氣，時間為21分32秒至21分
    39秒，儀器顯示結果，箭頭往後，並出現X ，員警告知將以
    拒絕酒測進行處理，總計受處分人在整個錄影過程中，吹氣
    次數已達8 次以上。」，足見受處分人雖曾於錄影期間（計
    約20分鐘）內配合員警施以酒精濃度之檢測，然其於進行酒
    精濃度測試過程中，或未依員警之指示，以含住酒精測試器
    後持續吹氣之方式進行酒測，或經員警多次持呼吸管示範正
    確吹氣方式後再次檢測未果，或由受處分人先行持呼吸管練
    習吹氣後再施以檢測未成，是受處分人顯係以悖於正常測試
    之方式佯以配合員警酒測勤務，自難謂非出於消極不配合之
    意而拒絕酒測。
四、綜上所述，受處分人確有於前揭時地拒絕接受酒精濃度測試
    之行為，自屬違反道路交通管理處罰條例第35條第4 項之規
    定，而受處分人於舉發通知單上所載應到案日期（即99年2
    月19日）前向原處分機關提出申訴，是原處分機關依道路交
    通管理處罰條例第35條第4 項、第67條第2 項、違反道路交
    通管理事件統一裁罰基準及處理細則第44條第1 項及前揭基
    準表之規定裁處受處分人罰鍰六萬元，並吊銷其駕駛執照，
    三年內不得考領駕駛執照，經核並無違誤。本件受處分人猶
    執前詞，指摘原處分不當，自無理由，應予駁回。
據上論斷，應依道路交通案件處理辦法第19條，裁定如主文。
中    華    民    國    99    年    4    月    30    日
                  交通法庭法  官  黃雅君
以上正本證明與原本無異。
如不服本裁定，應於裁定送達後5日內向本院提出抗告狀
                          書記官  簡湘雲
中    華    民    國    99    年    4    月    30    日

司法院資訊處製作；財團法人民間司法改革基金會備份。
